臺灣高等法院刑事裁定
111年度抗字第790號
抗  告  人
即  被  告  吳侑勵




第  一  審
選任辯護人  許世賢律師
            莊秉澍律師
            陳偉芳律師
抗  告  人
即  被  告  張躍譯




第  一  審
選任辯護人  鍾承駒律師
抗  告  人
即  被  告  鄭柏漢




第  一  審
選任辯護人  黃俊華律師
            李宗暘律師
上列抗告人即被告因強盜等案件，不服臺灣桃園地方法院中華民
國111年4月29日、同年5月3日裁定（110年度訴字第1397號），
提起抗告，本院裁定如下：
    主  文
抗告駁回。
    理  由
一、原裁定意旨略以：抗告人即被告甲○○、乙○○、丙○○因強盜等
    案件，前經原審法院訊問後，被告三人坦承起訴書所載部分
    犯行，且其等所涉加重強盜等犯行，有卷內人證證述內容、
    書證、物證等證據可佐，足認犯罪嫌疑重大，又被告三人所
    犯強盜罪，為最輕本刑5年以上之罪，是被告三人可預期將
    受重刑宣判，逃亡可能性甚高，被告三人否認之部分，與多
    數證人證詞不一致，且與其他共犯之供述相左，有相當理由
    足認有勾串共犯或證人之虞，經權衡國家訴追之公益，及被
    告人身自由之限制，認被告三人有羈押之原因及必要，依刑
    事訴訟法第101條第1項第3款之規定，裁定均自民國110年12
    月7日起執行羈押，嗣自111年3月7日起第一次延長羈押2月
    ，並禁止接見、通信。茲因上開羈押期限將屆滿，經原審法
    院訊問被告三人，並審酌卷附相關事證後，認被告三人涉犯
    強盜等罪，犯罪嫌疑仍屬重大，而被告三人所犯強盜罪，係
    法定最輕本刑為5年以上有期徒刑，非屬短期自由刑，其等
    當可預期未來量刑非輕，良以趨吉避凶、脫免刑責、不甘受
    罰係基本人性，故重罪常伴有逃匿以規避審判程序進行及刑
    罰執行之高度可能性，況本案尚有證人彭咸運、顏可雅、吳
    冠臻、劉宇恩、楊瑀婷、陳姵吟、蔡佩珊、郭昕恩、陳柏傑
    、陳欣琳、簡美蘭、劉瑋晨；被告兼證人甲○○、乙○○、林奕
    伶、丙○○等人需行對質詰問程序，足認有相當理由認為被告
    三人與證人有串證之可能。另被告乙○○於原審法院111年4月
    7日開庭後在候審室時，向法警謊稱稍早在法庭內拾獲同案
    被告之書狀，要求法警代為將該書狀交還同案被告，經法警
    檢查該書狀後發現書狀內頁有夾層藏放被告乙○○手寫書信，
    內容要求同案被告與其串供，此有原審法院法警出具之職務
    報告及被告乙○○手寫書信在卷可稽，原審法院參酌上情，認
    原羈押被告三人之原因現仍存在，若命被告三人具保、責付
    或限制住居等侵害較小之手段，均不足以確保審判程序之順
    利進行，仍有繼續羈押被告三人之必要。再參酌被告三人所
    涉強盜犯嫌，危害社會治安甚鉅，權衡國家刑事司法權之有
    效行使、社會秩序及公共利益、被告人身自由之私益及防禦
    權受限制之程度，認對被告三人維持羈押處分尚屬適當、必
    要，合乎比例原則。本案被告三人之羈押原因依然存在，有
    繼續羈押及禁止接見、通信之必要，均應自111年5月7日起
    第二次延長羈押2月，並禁止接見通信等語。
二、按被告經法官訊問後，認為犯罪嫌疑重大，所犯為死刑、無
    期徒刑或最輕本刑為5年以上有期徒刑之罪，有相當理由認
    為有逃亡、湮滅、偽造、變造證據或勾串共犯或證人之虞，
    非予羈押，顯難進行追訴、審判或執行者，得羈押之，刑事
    訴訟法第101條第1項第3款定有明文。又羈押被告之目的，
    在於確保訴訟程序之進行或證據之存在、真實及刑罰之執行
    ，而被告有無羈押之必要，及羈押後其原因是否仍然存在，
    有無繼續羈押之必要，應否延長羈押等情形，均屬事實認定
    之問題，法院有依法認定裁量之職權，自得就具體個案情節
    予以斟酌決定，如就客觀情事觀察，法院許可羈押、延長羈
    押之裁定在目的與手段間之衡量，並無明顯違反比例原則情
    形，即無違法或不當可言。
三、被告三人之抗告意旨部分：
　㈠被告甲○○之抗告意旨略以：被告甲○○有參與犯罪部分均已承
    認，所有證據皆在法院，其無可能勾串證人及湮滅證據，故
    無羈押之原因及必要。被告甲○○收押禁見快9個月，完全不
    了解家裡狀況及雙親、大姊染疫情況，被告甲○○之雙親均已
    高齡70幾歲需其照顧，被告甲○○僅在監所內打過一劑疫苗，
    監所內已有人染疫，而其已年近50歲，若染疫會有生命危險
    。又被告甲○○願意承認錯誤、接受法律制裁，也願意與被害
    人和解，倘仍認有羈押之原因，以重金具保、限制住居等方
    式，亦可保全日後審判及執行程序順利進行，並無羈押之必
    要，請撤銷原裁定，更為適當之裁定云云。
　㈡被告乙○○之抗告意旨略以：被告乙○○自110年8月11日至今，
    有做的事情均坦承，且一直配合到底，而就犯罪事實三部分
    ，被告乙○○並無使告訴人莊子賢、彭咸運至使不能抗拒，要
    與強盜之構成要件不符。被告乙○○在原審法院候審室係向法
    警表示其持有之書狀為自己之卷宗，係法警表示書狀上非被
    告乙○○之姓名而拿去檢查，被告乙○○並未要求法警轉交給任
    何人，被告乙○○寫信乃其個人行為，並沒有要串證，也與同
    案被告林奕伶無關，林奕伶於111年4月7日開庭前，就其參
    與部分已認罪，被告乙○○與林奕伶並無串證之必要。被告乙○○遭羈押已9月，疫情持續延燒，被告乙○○不知其妻及母親
    之現況，而羈押嚴重影響人身自由，足以破壞家庭，更影響
    被告乙○○之身心健康，請審酌上情，更為適當裁定，倘認有
    繼續羈押之必要，亦請解除禁見，使被告乙○○能與家人聯絡
    云云。
　㈢被告丙○○之抗告意旨略以：
　⒈被告丙○○應無羈押之原因：
　⑴觀諸本案卷內資料，客觀上被告丙○○並無自告訴人彭咸運、
    莊子賢取得任何財物，主觀上亦未見被告丙○○與同案被告有
    事前謀議，進而為起訴書所指強盜犯行之事證。被告丙○○係
    受同案被告轉述S女疑遭下藥性侵，並受同案被告指示協助
    和解過程，始一同前往進行錄影、蒐證及保存相關證據之作
    為。又被告丙○○當日實有確信係前往協助商談和解金之情，
    其主觀上並無不法意圖，縱然於協助洽談和解金之過程，被
    告丙○○之行止雖有未洽，然就此可能構成妨害自由部分，被
    告丙○○業已坦承犯行，被告丙○○是否符合犯嫌重大之羈押要
    件，實有疑問。被告丙○○主觀上有無強盜故意或不法所有意
    圖，要屬證據評價之取捨，非逕以犯嫌重大而以羈押方式為
    之。
　⑵依111年3月3日審理時證人A、B、C女之證述，可知被告丙○○
    係受同案被告指示擔任「司機」，僅於110年5至6月期間單
    純負責載送集團內之坐檯陪酒小姐，並非集團之經營、管理
    角色，亦非主導本案之人，被告丙○○就所涉犯罪事實三部分
    ，業如實陳述客觀事實，僅爭執加重強盜之主觀不法意圖，
    且依111年4月28日審理時證人莊子賢之證述，亦足認被告丙○○於案發當時並未取得任何財物，亦未對告訴人莊子賢施以
    強暴脅迫手段，事後同案被告與告訴人相約談判時，被告丙○○亦未在場，顯然被告丙○○犯行並非重大，所涉情節與同案
    被告有間。
　⑶被告丙○○並無任何犯罪前科，於去年自臺南隻身赴桃園尋找
    工作，僅為取得穩定收入一時未察而涉本案犯行，被告丙○○
    在本案審理過程，見家屬陪同審理，體認到家人之支持，已
    自省並竭力配合訴訟進行。又被告丙○○名下並無財產，唯一
    車輛業已報廢，顯無經濟能力，且其家屬中有從事警職之人
    ，可督促其行止，被告丙○○不具逃亡與規避查緝之動機及資
    力，足證無相當理由認其有逃亡之客觀事證，原裁定顯悖於
    經驗法則。
　⑷被告丙○○自警方搜索之初即全力配合調查，並於警詢、偵訊
    及一審訊問時，如實交待情節、坦承客觀事實，所述得與告
    訴人、證人之證述相佐。再經第一審準備程序，被告丙○○與
    同案被告之供述已大致相符，與告訴人之證述亦無明顯矛盾
    或重大相異處，無相當理由足認被告丙○○有勾串共犯或證人
    之虞：關於犯罪事實三部分，同案被告均稱係營救S女始前
    往案發現場，且斯時係告訴人表達希望和解等語，足見渠等
    證述互核一致，無勾串供述之危險。縱渠等與告訴人所述不
    符，並非客觀事實上之翻異，猶屬主觀不法所有意圖之證據
    評價，且渠等與告訴人要屬對立角色，無串證之可能。又本
    件財物業已釐清係流向同案被告乙○○、林奕伶，益徵案情已
    明，被告丙○○無再勾串共犯或證人之動機。另本案告訴人及
    證人皆已具結證述在案，可作為追訴本案之基礎，且已確保
    無勾串之可能，而被告丙○○並非本案核心角色，亦不認識告
    訴人、證人，遑論其有與證人接觸之疑慮。再證人莊子賢已
    證述被告丙○○並未取得財物，亦未對告訴人等施以強暴脅迫
    等情，已如前述，同案被告亦無供述被告丙○○有取得告訴人
    之財物、或知悉本案係強盜犯行之不法計畫、或有不利被告
    丙○○之證詞，顯見被告丙○○並無再與同案被告、證人或告訴
    人勾串之具體動機。至於證人吳冠臻、陳姵吟、蔡佩珊、郭
    昕恩、陳柏傑、陳欣琳、簡美蘭、劉瑋晨等人，雖未經傳喚
    詰問，然其等與被告丙○○所涉之犯罪事實三部分無關，原裁
    定並未詳予說明其與各該證人有何關聯性及串證疑慮之衡量
    ，實有違羈押正當性之審查標準。另同案被告之供述未有重
    大出入，已如前述，至告訴人彭咸運雖未到庭，然非可歸責
    於被告丙○○，依另一證人莊子賢之證述，客觀事實已臻明確
    ，被告丙○○無再為勾串共犯或證人之虞。本件案情已無暗晦
    不明之可能，被告丙○○就犯罪事實三部分勾串證人之疑慮或
    危險，應已消除，其他非屬證明該部分犯罪事實之證人，因
    與被告丙○○所涉犯行無關，不得作為其有相當理由為串證之
    認定。
　⒉本案並無羈押之必要性，原裁定有未具體審酌羈押必要性之
    違誤，請審酌被告丙○○之整體情狀，給予具保之替代手段：
　⑴被告丙○○全程積極配合調查，已坦承大部分犯罪及客觀事實
    ，且相關事實皆有客觀事證可佐，足認其無規避刑罰制裁、
    掩飾真相之情，難謂有羈押以保障司法權有效行使之必要。
    又被告丙○○於本案僅為集團之司機，受同案被告指示而涉本
    案，犯行並非重大，況被告丙○○已於110年6月間前往他處工
    作，顯見其有脫離不法集團之積極作為，請由羈押最後手段
    性、刑罰寬和之角度，審酌是否已無必要對其施以最嚴重剝
    奪人身自由之羈押強制處分。
　⑵觀諸本件案情已無暗晦不明之危險、羈押對被告丙○○本身及
    家庭可能造成不良影響，縱延長羈押，就犯罪事實三部分，
    並無助於發現真實等節，堪認已無羈押之必要，應改以具保
    、限制住居等對人身自由侵害較小之手段。原裁定未就必要
    性、比例原則、最後手段性及公平原則為審酌裁量，難謂適
    法。
　⑶以103年臺北市夜店殺警案為例，法院於許可停止羈押時，本
    得命被告不得接觸相關人或遵守其他經法院認為適當之事項
    等其他對人身自由侵害較小之手段。縱認本案涉犯案情龐雜
    ，恐需進行後續準備及審理程序，為避免被告丙○○於具保後
    有不當干擾或聯繫本案證人之虞，仍得依刑事訴訟法第116
    條之2第2款規定，命其不得對本案相關證人（含共同被告）
    有直接、間接之接觸或往來，且如違反上揭應遵守事項，自
    可再執行羈押，對其心理上必形成相當約束及威嚇效果，已
    可大幅降低其勾串證人或共犯之風險，應足以替代羈押之執
    行，方符合羈押最後手段性原則。
　⒊被告丙○○已坦承大部分犯行及客觀事實在案，主要證人皆已
    於原審審理程序具結陳述，其他共同被告在押中，亦已供述
    本案客觀事實，又犯罪事實三部分之告訴人彭咸運雖未到庭
    證述，然不影響此部分之客觀事實呈現，且被告丙○○於本案
    僅為司機，無能力再與相關人等接觸或影響證詞，本件非不
    能以其他手段以替代羈押，請再行審酌肯認無羈押之原因及
    必要性云云。　
四、經查：　　
　㈠被告甲○○、乙○○、丙○○因強盜等案件，前經臺灣桃園地方檢
    察署檢察官提起公訴（110年度偵字第28729號），原審訊問
    後，認被告三人均有刑事訴訟法第101條第1項第3款之羈押
    原因，並有羈押及禁止接見、通信之必要，裁定均自110年1
    2月7日起執行羈押3月，並禁止接見、通信，嗣裁定被告三
    人均自111年3月7日起第一次延長羈押2月，並禁止接見、通
    信；再均自同年5月7日起第二次延長羈押2月，並禁止接見
    、通信在案。
　㈡被告甲○○、乙○○、丙○○被訴共同涉犯起訴書犯罪事實一（勞
    動基準法第77條之違反同法第45條第1項本文之僱用童工夜
    間工作、違反同法第48條之僱用未滿15歲之人從事工作、兒
    童及少年性剝削防制條例第45條第4項、第2項之意圖營利而
    媒介少年坐檯陪酒等罪嫌）、犯罪事實三（刑法第330條第1
    項之結夥三人以上攜帶兇器侵入住宅強盜、同法第302條第1
    項之剝奪他人行動自由等罪嫌）；被告甲○○、乙○○另共同涉
    犯起訴書犯罪事實四（刑法第330條第1項之結夥3人以上攜
    帶兇器侵入住宅強盜、第302條第1項之剝奪他人行動自由等
    罪嫌）。被告三人對於起訴書犯罪事實一所載之犯行，均坦
    承不諱；被告丙○○對於起訴書犯罪事實三所載之加重強盜犯
    行（僅坦承剝奪他人行動自由之犯行）、被告甲○○及乙○○對
    於起訴書犯罪事實三、四所載之加重強盜、剝奪他人行動自
    由等犯行，雖均矢口否認，然此部分犯罪事實有被告甲○○、
    乙○○、丙○○之供述、證人彭咸運、莊子賢、楊瑀婷、陳欣琳
    、簡美蘭及吳冠臻之證述暨起訴書證據清單所列相關證據在
    卷可稽，足認被告三人所涉上開加重強盜、剝奪他人行動自
    由等犯行，嫌疑均屬重大。
　㈢本案檢察官、被告三人及其等之辯護人於原審聲請傳喚多名
    證人，犯罪事實三部分，尚有證人即共犯甲○○、乙○○、丙○○
    、林奕伶、證人彭咸運、楊瑀婷、顏可雅需傳喚調查；犯罪
    事實四部分，尚有證人即共犯乙○○、林奕伶、證人陳欣琳、
    簡美蘭、吳冠臻、劉瑋晨需傳喚調查；又被告三人所涉刑法
    第330條第1項之結夥三人以上攜帶兇器強盜犯行，為最輕本
    刑7年以上有期徒刑之罪，衡諸重罪常伴有逃亡、勾串共犯
    及證人之高度可能，係趨吉避凶、脫免刑責、不甘受罰之基
    本人性，依客觀社會通念合理判斷，有相當理由足認被告三
    人均有逃亡、勾串共犯及證人之虞；且被告乙○○於原審審理
    時亦曾企圖藉由傳遞書狀之方式與證人兼同案被告林奕伶串
    證，有原審法院法警許順榮111年4月7日之職務報告及被告
    乙○○傳遞書信影本在卷可稽（見原審影卷㈡第397、407至423
    頁），足認被告乙○○確有勾串共犯及證人之具體事實。
　㈣從而本案被告三人之羈押原因仍然存在，非予羈押，顯難進
    行審判或執行，命具保、責付或限制住居等侵害較小之手段
    ，均不足以確保審判或執行程序之順利進行，而有繼續羈押
    之必要。再參酌被告三人所涉結夥三人以上加重強盜、剝奪
    他人行動自由等罪行，嚴重危害他人人身安全及影響社會治
    安，權衡國家刑事司法權之有效行使、社會秩序及公共利益
    、被告人身自由之私益及防禦權受限制之程度，認對被告三
    人維持羈押及禁止接見、通信之處分，尚屬適當、必要，合
    乎比例原則。
　㈤原審法院經斟酌全案相關事證暨訴訟進行程度及其他一切情
    事，認被告三人之羈押原因仍然存在，命具保、責付或限制
    住居等侵害較小之手段均不足以確保審判程序之順利進行，
    有繼續羈押之原因及必要，乃第二次裁定延長羈押2月，並
    禁止接見、通信，經核原審法院就被告三人之具體情形所為
    裁量職權之行使，在目的與手段間之衡量並無明顯違反比例
    原則之情形，要無違法或不當。
　㈥被告三人雖執前詞抗告，惟是否羈押被告之審酌，並非為被
    告有罪、無罪之調查，而係以被告所犯罪嫌是否重大，有無
    羈押原因及必要性，作為是否羈押之依據，因而此所稱犯罪
    嫌疑重大，自與有罪判決須達毫無合理懷疑之確信程度有所
    不同，雖被告丙○○否認有起訴書犯罪事實三所載加重強盜、
    被告甲○○及乙○○均否認有起訴書犯罪事實三、四所載加重強
    盜、剝奪他人行動自由等犯行，且被告乙○○強調其所為並無
    使告訴人莊子賢、彭咸運達不能抗拒之程度，被告丙○○更一
    再強調其係到場與告訴人莊子賢、彭咸運商談和解，所為可
    能構成妨害自由罪，但被告丙○○於本案並非核心要角、與同
    案被告並無加重強盜之犯意聯絡及行為分擔、於案發當時未
    取得任何財物云云；然被告三人上開否認犯行之辯解，均屬
    本案審理實體上應予判斷之問題，與此階段法院審酌是否繼
    續羈押被告並無必然之關係。又被告三人此部分所涉均為重
    罪，良以重罪常伴有逃亡、勾串共犯及證人之高度可能，依
    客觀社會通念合理判斷，有相當理由足認被告三人有逃亡、
    勾串共犯及證人之虞，已如前述，此與被告丙○○是否有逃亡
    之動機及資力、於集團中是否擔任要角、有無影響證人之可
    能性等情，亦無必然關係；再本案雖有部分證人已於偵訊時
    到庭作證，然所述與被告三人否認犯行之辯解仍有出入，並
    有部分證人（含兼具證人身分之被告甲○○、乙○○、丙○○、林
    奕伶）尚未經原審法院傳喚到庭交互詰問，仍非無與被告三
    人勾串之可能，且此無從以命具保、責付、限制住居及出境
    出海等侵害較小之手段確保。至於被告丙○○抗告意旨雖稱：
    可參考他案以停止羈押並命被告遵守一定事項之處分代替羈
    押云云，然他案案情、被告個別情狀與本案並不相同，自不
    得比附援引而為相同之處理。
　㈦至被告甲○○抗告意旨所稱之傳染病流行疫情問題、願意承認
    錯誤接受法律制裁、與被害人和解，被告甲○○、乙○○抗告意
    旨所指其等之家人及家庭狀況，被告丙○○抗告意旨所稱其已
    於110年6月間另覓工作等情，核均與前開羈押原因及必要性
    之判斷無涉。再者，被告乙○○既有前開勾串證人之事實，即
    無從解除禁止接見、通信之處分，使其與家人聯絡。從而，
    原審法院裁定被告三人延長羈押並繼續禁止接見、通信，均
    無不合。
五、本件被告三人之抗告均無理由，俱應予駁回。
據上論斷，應依刑事訴訟法第412條，裁定如主文。
中　　華　　民　　國　　111 　年　　5 　　月　　31　　日
                  刑事第十五庭  審判長法  官  陳芃宇
                                      法  官  陳俞伶
                                      法  官　曹馨方
以上正本證明與原本無異。
不得再抗告。
                                      書記官　游秀珠
中　　華　　民　　國　　111 　年　　5 　　月　　31　　日